臺灣高雄地方法院刑事判決　　　　　　100年度重訴緝字第5號
公　訴　人　臺灣高雄地方法院檢察署檢察官
被　　　告　何榮發
上列被告因背信等案件，經檢察官提起公訴（88年度偵字第2637
4 號），本院判決如下：
    主  文
本件免訴。
    理  由
一、公訴意旨略以：被告何榮發於83年2 月5 日以其父何水來名
    義向巨茂建設股份有限公司以每坪單價120,000 元（當時公
    告現值每坪10,560元）總價465,120,000 元購買座落於雲林
    縣莿桐鄉○○○段地號642 之2 、642 之30至33、642 之35
    至40、642 之42至53、642 之55至68、642 之70至77、64 2
    之79、642 之81至86、642 之88至99、642 之101 至112 、
    642 之114 至12 1、642 之123 至127 及6121號等89筆土地
    面積合計2,709 坪，旋以陳麗惠、黃芬滿、黃勝堂、蔡福、
    黃勝元、李卓然、楊同河、顏麗美及向秀絹等18人之名義為
    借款人向前高雄市第五信用合作社（現已改制為板信商業銀
    行高雄分行，以下仍簡稱高市五信）陽明分社申請擔保借款
    290,000,000 元。辦理該項貸款徵信鑑價業務之陽明分社副
    理吳清水、徵信調查員劉榮庭、總社徵信課洪貞雄至雲林縣
    莿桐鄉農會詢價結果，查明土地時價為每坪100,000 元，依
    高市五信之貸款規定僅能貸款180,000,000 萬元，被告李明
    色（時為高市五信總經理）、歐清水（時為高市五信業務經
    理）、宋振添（時為高市五信協理兼陽明分社經理）等三人
    竟共同基於意圖為被告何榮發不法之利益，由被告宋振添指
    示劉榮庭將上開土地每坪高估為230,000 萬元，並將此不實
    之徵信事項登載於渠等業務上所作成之「徵信報告表」內以
    供理事會作為審核貸款之依據，被告宋振添、歐清水並指示
    吳清水、洪貞雄配合作不實之審查（公訴意旨未載明不實審
    查時點，依卷內資料所示應為83年6月20日）而違法貸款200
    ,000,000元，被告何榮發貸得200,000,000元後僅繳交1個月
    利息即逃匿無蹤，該社聲請法院拍賣該不動產，因無人應買
    ，而致損害高市五信債權200,000,000 元。因認被告何榮發
    與被告李明色、歐清水、宋振添共同涉犯刑法第342條第1項
    背信罪、與同法第216條、第215條行使業務上登載不實之文
    書罪嫌，且上開二罪具牽連犯之關係，應從重之背信罪處斷
    等語（被告歐清水、宋振添部分，業經本院以91年度重訴59
    號判決無罪確定；被告李明色通緝中）。
二、按案件時效已完成者，應諭知免訴之判決，刑事訴訟法第30
    2 條第2 款定有明文。又刑事訴訟法第302 條之判決，得不
    經言詞辯論為之，同法第307 條亦規定甚詳。又刑法於94年
    1 月7 日修正、同年2 月2 日公布、95年7 月1 日施行（下
    稱新法；修正前刑法下稱舊法），新法第2 條第1 項之規定
    ，係規範行為後法律變更所生新舊法律比較適用之準據法，
    另參酌刑法施行法第8 條之1 亦定有：「於中華民國94年1
    月7 日刑法修正施行前，其追訴權或行刑權時效已進行而未
    完成者，比較修正前後之條文，適用最有利於行為人之規定
    」，故於新法施行後，即應適用上開新法規定，為「從舊從
    輕」之比較。查被告行為後，刑法如前述業經修正，並於95
    年7 月1 日生效施行，而修正前、後之刑法第80條、第83條
    關於追訴權時效期間及其停止原因等規定不同，其中新法第
    80條第1 項將時效期間大幅拉長，較之舊法規定明顯不利於
    被告，故本件自應適用被告行為時之修正前刑法規定。
三、公訴人起訴認被告於83年6 月20日涉犯上開罪行，因被告於
    本院審理中逃匿，經本院於93年9 月23日發布通緝，致審判
    程序不能繼續，依修正前刑法第83條第3 項「追訴權時效停
    止原因繼續存在之期間，如達於時效期間4分之1者，其停止
    原因視為消滅」之規定，並參酌司法院29年院字第1963號及
    大法官會議釋字第138號有關案件於偵查、審判進行中，不
    發生時效進行問題之解釋，被告被訴上揭罪行之追訴權時效
    應於100年10月11日完成，其計算方式如下：
  (一)刑法第342 條背信罪之最重本刑為有期徒刑5 年，其追訴權
    時效期間依修正前刑法第80條第1 項第2 款之規定為10年，
    加計追訴權時效停止原因視為消滅之4 分之1 期間，共為12
    年6 月。
  (二)88年10月25日（即臺灣高雄地方法院檢察署收案日）檢察官
    開始偵查之日起至93年9 月23日即本院發布通緝之日止，共
    計4 年10月28日，因偵查、審判進行中不生時效進行之問題
    。
  (三)惟所謂提起公訴，依刑事訴訟法第264 條第1 項、第3 項規
    定，除提出起訴書外，並應連同卷宗及證物一併送交法院，
    此為法定必備程式。檢察官製作起訴書後，案件移送法院之
    前，法院並無法進行審判，故審判進行中不生時效進行之期
    間，應由案件移送繫屬法院之日起算。本件檢察官於91年5
    月6日提起公訴（製作起訴書）至91年6月12日案件繫屬法院
    之日止，相差1月7日之期間，追訴權時效仍繼續進行，應予
    扣除。
  (四)被告行為時為83年6月20日，加計12年6月及4年10月28日，
    再扣除1月7日，應為100年10月11日。
四、綜上所述，本件被告被訴背信罪之追訴權時效已於100年10
    月11日完成，爰不經言詞辯論，逕為諭知免訴之判決。
五、據上論斷，應依刑事訴訟法第302 條第2 款、第307 條判決
    如主文。
中    華    民    國   100    年    10    月    12    日
                  刑事第十四庭    審判長法  官  陳銘珠
                                        法  官  謝琬萍
                                        法  官  林揚奇
以上正本證明與原本無異。
如不服本判決應於收受送達後10日內向本院提出上訴書狀，並應
敘述具體理由；如未敘述上訴理由者，應於上訴期間屆滿後20日
內向本院補提理由書（均須按他造當事人之人數附繕本）「切勿
逕送上級法院」。
中    華    民    國   100    年    10    月    12    日
                                        書記官  何明昌